【裁判字號】    92,訴緝,41
【裁判日期】    920530
【裁判案由】    偽造文書
【裁判全文】
臺灣板橋地方法院刑事判決                          九十二年度訴緝字第四一號
    公  訴  人  臺灣板橋地方法院檢察署檢察官
    被      告  甲○○
    選任辯護人  粘舜權
右列被告因偽造文書案件，經檢察官提起公訴（八十九年度偵字第一九四七二號），
本院判決如左：
    主      文
本件免訴。
    理      由
一、公訴意旨略以：被告廖甲○○（已除去原冠夫姓而為甲○○）與鄭財益於民國（
    下同）七十六年間，在某卡拉ＯＫ店結識，進而發生性關係，被告廖甲○○得知
    鄭財益（已更名為乙○○）經商資力頗富，有機可乘，竟意圖為自己不法之所有
    ，基於概括犯意，自七十七年三月間起，以投資於臺北縣土城市○○○段大安寮
    小段七九一地號土地等名義，向鄭財益詐騙錢財，鄭財益不疑有詐，多次交付訂
    金，惟因均未過戶，經鄭財益追問，被告廖甲○○為取信於鄭財益，乃於七十九
    年七、八月間，持其利用不知情之不詳姓名者將所有人廖長生變造為被告廖甲○
    ○與周朝昌、江美珠、陳秀蓮等人共有坐落於臺北縣土城市○○○段大安寮小段
    七九一地號土地所有權狀影本，至鄭財益之父鄭隆盛服務之臺北市○○路電信局
    ，交付鄭財益，以證明自己確有該筆土地以取信鄭財益，足生損害於該土地真正
    之地主廖長生及地政機關有關權狀之管理。因認被告廖甲○○涉犯刑法第二百十
    六條、第二百十一條之行使變造公文書罪嫌。
二、按案件曾經判決確定者，應諭知免訴之判決，又諭知免訴之判決，得不經言詞辯
    論為之，刑事訴訟法第三百零二條第一款、第三百零七條分別定有明文；又訴訟
    上所謂一事不再理之原則，關於實質上一罪或裁判上一罪，亦均有其適用，最高
    法院六十年臺非字第七七號著有判例足資參照。
三、被告甲○○因偽造文書案件，於八十九年八月二十二日，經臺灣高等法院以八十
    九年度重上更（三）字第一五四號刑事判決判處有期徒刑一年二月，嗣於八十九
    年九月二十八日判決確定，該確定判決認定之犯罪事實係「廖甲○○與鄭財益於
    民國七十六年間，在某卡拉ＯＫ店結識，進而發生性關係，廖甲○○知悉鄭財益
    經商資力頗富，有機可乘，竟意圖為自己不法之所有，基於概括犯意，自七十七
    年三月間起至八十年七月，以借款、投資於臺北縣土城市○○○段大安寮小段七
    九一地號等土地、稅金或交際費等名義，連續多次向鄭財益詐騙錢財，鄭財益不
    疑有詐，先後以現金或支票等方式交付，共被廖甲○○詐取新臺幣一千零五十萬
    元之財物。」，此有該刑事判決附卷足憑，且查閱該案刑事卷宗及執行卷宗（臺
    灣板橋地方法院檢察署九十二年度執緝字第一五六號）經核屬實，是本案首應探
    究者厥係被告被訴涉犯之前開行使變造公文書之罪嫌與此確定判決所認定之犯罪
    事實有無同一案件關係？
四、經查：
（一）告訴人鄭財益於檢察官偵查中指稱：「她（被告）自七十七年三月中旬至八十
      年七月止，以借款、交際費、買土地等名目共詐騙我一千一百四十九萬八千元
      左右。」（見臺灣板橋地方法院檢察署八十一年度偵字第三四○七號卷之八十
      二年六月十七日訊問筆錄），而自告訴人所提出之「詐欺金額明細」（見本院
      八十二年度易字第七一○號卷第三十一頁）以觀，其內載明於七十九年九月二
      十日，尚有因「七九一」地號而遭詐騙一百萬元，而依告訴人之指訴、證人鄭
      隆盛之證述（見本院八十二年度易字第七一○號刑事卷第二十九頁正面）及本
      件起訴書所記載，均認被告係於七十九年七、八月間即為本案行使變造公文書
      之犯行，據此，則於為該犯行後，被告顯然仍涉有以投資臺北縣土城市○○○
      段大安寮小段七九一地號等土地為由而詐騙告訴人之財物一事。再者，經本院
      傳訊告訴人乙○○（即鄭財益），其陳稱：「（被告有無拿所有權狀原本給你
      ？）被告『一開始』就拿權狀影本給我，我有投資要買大安寮段這塊土地。我
      先拿錢給被告。要拿錢時，被告就拿原本給我。」、「（被告給你權狀影本後
      ，是否有繼續跟你拿錢？）有繼續跟我拿錢，也是同樣拿投資土地的錢。」、
      「（當時被告為何拿權狀給你？）剛開始被告說她有一塊土地持分四分之一要
      賣。錢包含有借錢及給她錢。被告拿權狀給我是要證明她有持分。拿給我之後
      ，『就這個土地我還有拿錢投資』，金額我忘記了。」、「（被告拿權狀影本
      給你是否騙你後面繼續投資？）是。」（見本院九十二年三月二十一日訊問筆
      錄）、「（為何之前在告訴狀說「嗣後廖女雖未再以投資土地為詞向告訴人拿
      錢」？）不知道為何會這樣寫，『但確實拿偽造的權狀之後有再跟我拿錢說是
      要投資該筆土地的』。這段時間總共被她騙了一千二百萬元左右。」、「（投
      資土地部分共騙了多少？）約一千多萬元。剛認識的時候是有跟我借錢，後來
      就都說投資土地。」（見本院九十二年五月九日訊問筆錄），依告訴人之上開
      陳述，尤足認被告有涉嫌以行使變造公文書而詐欺告訴人之犯行。
（二）被告行使變造公文書之目的、結果既在於詐欺告訴人投資臺北縣土城市○○○
      段大安寮小段七九一地號土地，而該詐欺犯行與所涉行使變造公文書前之詐欺
      犯行，因時間緊接、方法相同、觸犯構成要件相同之罪名，顯係基於概括之犯
      意，為連續犯，又該行使變造公文書之犯行與所犯連續詐欺之罪名復有目的、
      手段及方法、結果之牽連關係，核屬牽連犯而有裁判上一罪關係，故被告被訴
      之前開行使變造公文書之犯行，顯然與前開確定判決所認定之犯罪事實有同一
      案件之關係。
五、從而，揆諸前開說明，本案被告被訴犯行既為確定判決效力所及，爰不經言詞辯
    論，依法逕為被告免訴判決之諭知。
據上論斷，應依刑事訴訟法第三百零二條第一款、第三百零七條，判決如主文。
中      華      民      國      九十二      年     五     月    三十    日
                                      臺灣板橋地方法院刑事第五庭
                                          法  官  陳  鴻  清
右正本證明與原本無異
如不服本判決應於送達後十日內向本院提出上訴狀
                                          書記官  林  蔚  然
中      華      民      國      九十二      年     六     月     三     日


司法院資訊處製作；財團法人民間司法改革基金會備份。
